臺灣高等法院民事判決
109年度訴易字第11號
原      告  甲○○
訴訟代理人  乙○○
被      告  丙○○
上列當事人間因侵權行為損害賠償事件，原告提起刑事附帶民事
訴訟，經本院刑事庭裁定移送前來（108年度附民字第198號），
本院於109年3月3日言詞辯論終結，判決如下：
    主      文
被告應給付原告新臺幣壹萬壹仟貳佰捌拾元，及自民國一百零八
年六月十一日起至清償日止，按週年利率百分之五計算之利息。
原告其餘之訴駁回。
訴訟費用由被告負擔百分之二十二，餘由原告負擔。 
    事實及理由
一、原告主張： 
    兩造為同居之兄弟。被告於民國107年6月11日14時45分許，
    在桃園市○○區○○街00巷00號之住處，因電費糾紛，竟基於傷
    害之故意，以踹開往原告房間之走道門（下稱走道門），要
    求人在房間內之原告出面處理。原告見狀，走出來要將走道
    門關上，被告竟基於傷害之不確定故意，於原告將走道門關
    上之際，被告反推房門致撞擊原告額頭，致原告身體受有前
    額紅腫之傷害。而原告亦因前開傷害行為而睡眠經常於夢中
    驚醒，精神上受有相當之痛苦。爰依侵權行為法律關係請求
    被告賠償醫藥費、相關證書費及精神慰撫金等語。並起訴聲
    明：被告應給付原告新臺幣（下同）51,280元，及自起訴狀
    繕本送達之翌日起至清償日止，按週年利率5%計算之利息。
二、被告則以：
    被告並無徒手推房門撞擊原告之行為。被告係遭原告用手推
    門之行為夾住被告左手肘，被告因疼痛而本能反應將門反推
    回去，被告無法預見其反推門之行為會導致原告受有傷害。
    原告主張其前額紅腫、胸、腹、下背及臀部疼痛等傷害，並
    提出領有輕度身心障礙手冊、驗傷診斷證明書等，乃原告於
    107年6月11日為相關權責機關人員依案件處理之制式程序，
    係按原告單方面陳述製作而成等語置辯。並答辯聲明：原告
    之訴駁回。
三、兩造不爭執事項(見本院卷第87頁)：
（一）兩造為親兄弟關係，共同居住於桃園市○○區○○街00巷00號
      。而臺灣桃園地方檢察署（下稱桃園地檢）檢察官前以被
      告前於107年6月11日14時45分許，在上開住處與原告發生
      爭執，竟基於傷害之故意，以腳踹原告腹部與徒手推房門
      撞擊原告，致原告身體受前額挫傷及胸、腹、臀部疼痛之
      傷害，涉犯刑法第277條第1項傷害及家庭暴力防治法第2
      條第2項之家庭暴力罪嫌提起公訴後，臺灣桃園地方法院(
      下稱桃園地院)刑事庭以108年度易字第134號判決被告涉
      犯傷害罪，處拘役50日，如易科罰金，以1,000元折算1日
      ，被告不服提起上訴，經本院刑事庭以108年度上易字第8
      78號判決認定：被告因電費繳納分攤之事，在上開住處二
      樓通往原告房間之走道門外，踹開該走道門，要求人在房
      間內之原告出面處理。原告見狀，走出來要將走道門關上
      ，被告為了阻擋關門，可預見此時若反推房門，立於門後
      之原告可能因此遭房門碰撞而受傷，竟仍基於縱使原告遭
      房門碰撞受傷，亦不違背其本意之傷害不確定故意，於原
      告將走道門關上之際，被告反推房門致撞擊原告額頭，原
      告因此受有前額紅腫之傷害。且無證據證明被告有以腳踹
      原告腹部致其受有胸腹、臀部疼痛之傷害行為，而撤銷桃
      園地院刑事判決，改判拘役30日，如易科罰金，以1,000
      元折算1日確定（見本院卷第55頁至69頁）。
（二）原告為治療及證明所受傷害，而支出1,280元（見本院108
      年度附民字第198號卷第5頁）。
四、原告主張其遭被告反推房門碰撞成傷，應負擔侵權行為責任
    等語，為被告所否認，經查：
（一）原告主張被告於上開時、地，因電費繳納分攤之事欲找其
      出面處理，遂以腳踢開二樓之走道門，並於原告上前關門
      時，以手將門頂回，致門撞擊原告額頭，致其受有前額紅
      腫之傷害等情，業據其提出衛生福利部桃園醫院受理家庭
      暴力事件驗傷診斷書在卷可稽（見本院108年度附民字第1
      98號案卷第4頁），而被告於刑事案件警詢時供稱：原告
      想直接將房門關上，我當時在門口阻擋其關門，原告推不
      贏我等語（見桃園地檢107年度偵字第20087號卷第4頁）
      ，嗣於桃園地院刑事庭審理時復稱：原告直接走出來要關
      門，我剛好擋在門上面，門一撞到我左手肘，很痛，就直
      接把門頂回去，門反彈回去打到原告的臉等情相符（見桃
      園地院108年度易字第134號案卷第51、52頁），足認當時
      原告於關門之際，被告將門反推回去，致原告遭門撞擊額
      頭而受有前額紅腫之傷害甚明。被告雖抗辯：是原告自己
      推門而被門反彈打到云云，惟原告於桃園地院刑事庭審理
      時陳稱：被告站在門後面（門外），其要從裡面把門關上
      ，就用手推門，突然有一個力道把門推回來，因為其手沒
      力，擋不住，該門就撞到其頭部等語（見桃園地院108年
      度易字第134號案卷第33頁至46頁），參諸桃園地檢107年
      度偵字第20087號卷附該走道門照片（見該案卷第18頁）
      ，可知該門款式僅為一般普通木門，開啟方向是朝走道內
      ，且無彈力裝置，在未加諸其他外力之情況下，原告從走
      道內側將門往外推（關上），倘僅單純遇阻反彈，幅度與
      力道不至於達可擊傷原告身體之程度，必係於關門過程中
      遇阻後，該門遭施加相反之外力，始有可能讓門往反方向
      加速運動，被告上開抗辯，要難憑採。
（二）被告雖否認有何侵害原告之主觀上故意，辯稱：因手肘痛
      才頂回去云云，惟侵權行為，以行為人具有故意或過失為
      必要，而行為人對於損害之發生，明知並有意使其發生者
      ，或預見其發生而其發生不違背其本意者，為故意；其行
      為對於損害之發生，雖無認識但按其情節應注意並能注意
      而不注意者，或預見其能發生一定之結果，而確信其不發
      生者，即為過失。本件原告要將走道門關上而遭被告阻擋
      且反推房門，已如前述，而關於反推房門可能使立於門後
      之人遭門片撞擊一事，乃生活經驗中客觀上可以預見之情
      形，被告為智識正常之成年人，主觀上無不能預見之理。
      又被告雖非藉由反推門板之方式直接攻擊原告，然被告本
      即欲阻擋原告關門，此時被告未採取避讓方式，卻刻意將
      門反推回去，對於發生碰撞成傷之結果具有預見可能之情
      形下，抱持著即便因此撞擊至原告也無所謂之心態，致發
      生前述傷害結果，被告即具傷害之不確定故意，其以前詞
      置辯，否認具有傷害故意，並不足採。況，被告上開行止
      ，亦經本院刑事庭於108年12月17日以108年度上易字第87
      8號判決認定：被告基於傷害不確定故意，於原告將走道
      門關上之際，反推房門致撞擊原告額頭成傷，而判處被告
      拘役30日，如易科罰金，以1,000元折算一日確定在案，
      是原告指稱其於上開時、地遭被告撞擊並受有傷害等情，
      所言非虛，堪以採信。
五、第按不法侵害他人之身體或健康者，對於被害人因此喪失或
    減少勞動能力或增加生活上之需要時，應負損害賠償責任；
    不法侵害他人之身體、健康、名譽、自由、信用、隱私、貞
    操，或不法侵害其他人格法益而情節重大者，被害人雖非財
    產上之損害，亦得請求賠償相當之金額，民法第193條第1項
    、第195條第1項分別定有明文。本件被告故意不法侵害原告
    身體成傷（已如前述），則被告對原告因此所受之損害，自
    應負侵權行為之損害賠償責任。茲就原告各項請求，審酌如
    下：
（一）醫療及證明傷害之費用
      原告主張其為治療及證明所受傷害，而支出1,280元等情
      ，業為被告所不爭執（已如前述），是原告就上開費用之
      請求，自屬有據，應予准許。
（二）精神慰撫金
      按法院對於非財產上損害之酌定，應斟酌雙方之身分、地
      位、資力與加害程度及其他各種情形核定相當之數額，其
      金額是否相當，自應依實際加害情形與被害人所受之痛苦
      及雙方之身分、地位、經濟狀況等關係決定之（最高法院
      85年度台上字第460號判決意旨參照）。本件兩造為同胞
      兄弟，並共同居住於桃園市○○區○○街00巷00號，被告係因
      電費分擔問題與原告發生爭執，進而撞擊原告，致原告前
      額紅腫；另參以原告為高中畢業，原從事油漆工作，100
      年間因中風而未再從事，其經濟來源仰賴配偶及子女支應
      ，其名下有3筆不動產及1筆股份投資，107年度所得僅為1
      23元；被告國中畢業，現任電腦維修之臨時工，月薪約2
      萬元至3萬元，名下有4部車（年份各約為79年、80年、82
      年及89年），107年度無所得等情（見本院卷第86、87頁
      、第73頁至82頁），認原告關於精神慰撫金之請求以10,0
      00元為適當，其他逾此範圍之請求，即非有據，不應准許
      。
（三）基上，原告因被告不法侵害所受損害為11,280元（計算
      式：1280＋10000＝11280）。 
六、綜上所述，原告依侵權行為法律關係，請求被告給付11,280
    元，及自起訴狀繕本送達之翌日即108年6月11日（見本院10
    8年度附民字第198號卷第1頁）起至清償日止，按週年利率5
    %計算之利息，為有理由，應予准許，至其餘逾上開數額之
    請求，為無理由，應予駁回。末以，兩造其餘之攻擊或防禦
    方法及未經援用之證據，經斟酌後，認為均不足以影響本判
    決之結果，亦不再詳予論駁，併此敘明。
據上論結，本件原告之訴為一部有理由、一部無理由，判決如主
文。
中    華    民    國    109    年    3    月    24    日
                       民事第十七庭
                          審判長法  官 黃雯惠
                                法  官 賴秀蘭
                                法  官 石有為
正本係照原本作成。
不得上訴。
中    華    民    國    109    年    3    月    25    日
　　　　　　　　　　　　　
                                書記官 何幸崇